【裁判字號】    98,聲,445
【裁判日期】    980211
【裁判案由】    聲明異議
【裁判全文】
臺灣臺中地方法院刑事裁定               98年度聲字第445號
指揮執行機關  臺灣臺中地方法院檢察署檢察官
聲 請 人 即
受   刑  人   甲○○
選任辯護人   劉嘉堯律師
上列聲明異議人因違反就業服務法案件，對於臺灣臺中地方法院
檢察署檢察官之執行（九十八年度執字第六七七號），聲明異議
，本院裁定如下：
    主  文
本件聲明異議駁回。
    理  由
一、聲明異議意旨略以：聲明異議人即受刑人甲○○因違反就業
    服務法案件，經本院以九十七年度簡字第一一四五號判處有
    期徒刑四月，減為有期徒刑二月，如易科罰金，以銀元三百
    元即新台幣九百元折算一日確定。詎檢察官於指揮執行時，
    不准受刑人聲請為易科罰金執行，影響其權益甚鉅，本件檢
    察官之執行顯有不當，爰依刑事訴訟法第四百八十四條，聲
    明異議，請求撤銷原執行指揮之處分，並同時諭知易科罰金
    之裁定等語，受刑人之聲明異議理由，詳如所提出之刑事聲
    明異議狀、刑事緊急補充聲明異議理由狀所載（詳如附件一
    、二所示）。
二、按受刑人以檢察官執行之指揮為不當者，得向諭知該裁判之
    法院聲明異議，法院並應就異議之聲明裁定之，刑事訴訟法
    第四百八十四條、第四百八十六條分別定有明文。次按刑法
    第四十一條原規定「犯最重本刑為三年以下有期徒刑以下之
    刑之罪，而受六個月以下有期徒刑或拘役之宣告，因身體、
    教育、職業、家庭之關係，執行顯有困難者，得以一元以上
    三元以下折算日，易科罰金。」嗣於九十年一月十日經修正
    為「犯最重本刑五年以下有期徒刑之罪，而受六個月以下有
    期徒刑或拘役之宣告，因身體、教育、職業、家庭之關係或
    其他正當事由，執行顯有困難者，得以一元以上三元以下折
    算一日，易科罰金。但確因不執行所宣告之刑，難收矯正之
    效，或難以維持法秩序者，不在此限。」至受刑人是否
   「執行顯有困難」，或有無「確因不執行所宣告之刑，難收
    矯正之效，或難以維持法秩序」之情形，則由該刑罰指揮執
    行之檢察官，就受刑人之具體情況審酌而指揮執行，屬於執
    行檢察官依職權裁量之事項，此觀之刑事訴訟法第四百五十
    七條第一項前段「執行裁判由為裁判法院之檢察官指揮之」
    之規定自明。是法院之判決雖諭知得易科罰金之折算標準，
    惟執行檢察官仍得依職權審酌受刑人有無刑法第四十一條第
    一項之情形，而為得否易科之准駁處分。因此檢察官依其職
    權所為之處分，倘無違法或不當之處，即不得謂檢察官必須
    為易科罰金之執行始可。
三、經查，聲明異議人即受刑人甲○○因與姓名不詳之柬埔寨國
    籍成年女子「波麗」意圖營利，共謀以假結婚真打工之方式
    引進柬埔寨國人潘婷（PHAK. THEM，另由檢察官依職權為不
    起訴處分）入境工作，夥同有使公務員登載不實文書犯意聯
    絡之江樹森為假老公，共同由無結婚真意之江樹森與潘婷於
    民國九十四年五月二十二日，在越南胡志明市辦理虛偽結婚
    後，於九十四年七月十一日，共同由江樹森向設於臺中市○
    區○○街二九九號之臺中市北區戶政事所提出結婚登記申請
    書及相關證明資料，申請辦理結婚登記，使不知情之公務員
    將「民國九十四年五月二十二日與柬埔寨國人潘婷PHAK.TH
    EM（一九七三年二月八日出生）結婚」之不實事項，接續登
    載於職務上所掌之戶籍登記簿及戶籍謄本記事欄上，足以生
    損害於戶籍機關對戶籍管理之正確性。嗣甲○○隨即與陳昂
    瑜約定由甲○○安排外勞至陳昂瑜在彰化縣彰化市○○路○
    段五一六巷一弄七號所經營之「民昌金屬企業有限公司」工
    作三年，陳昂瑜須先預付薪資等費用共新臺幣（下同）三十
    萬元，並於外勞開始工作後，再按月給付一萬元，匯入甲○
    ○所指定之帳戶；而甲○○亦與潘婷約定其至臺灣工作時，
    第一年每月薪資美金一百五十元、第二年美金三百元、第三
    年美金四百五十元，惟第一年前三個月之薪資應支付給「波
    麗」，經約定完成後，甲○○乃安排潘婷於九十四年七月十
    五日入境臺灣，並於九十四年七月十六日，媒介潘婷至陳昂
    瑜之上開公司工作（期限至九十七年四月間止），甲○○則
    每數月將潘婷之薪資轉交給潘婷在柬埔寨之家人，多餘款項
    即其報酬，而以此方式營利。經本院於九十七年十月二十九
    日，以九十七年度簡字第一一四五號判處甲○○共同意圖營
    利，而違反任何人不得媒介外國人非法為他人工作規定，處
    有期徒刑肆月，減為有期徒刑貳月，如易科罰金，以銀元參
    佰元即新臺幣玖佰元折算壹日，有該判決書及臺灣高等法院
    被告前案紀錄表在卷可稽。本案執行檢察官以「本件因受刑
    人非法引進外籍勞工，家家已剝削勞力，對社會治安、人性
    尊嚴破壞非輕，而受刑人藉此得享厚利，如不予發監執行，
    無發收懲戒之效」為由，諭知受刑人不准易科罰金，亦有臺
    灣臺中地方法院檢察署點名單可參。本院審酌受刑人該案犯
    罪事實，乃屬人口販運而剝削處於經濟弱勢者勞力之犯行；
    故檢察官據此未准許受刑人易科罰金之聲請而直接發監執行
    ，乃屬有據。綜上所述，本案檢察官之指揮執行，核尚無違
    上開刑法第四十一條第一項但書之規定，難認有何不當之處
    ，本件聲明異議為無理由，應予駁回。
四、據上論結，應依刑事訴訟法第四百八十六條，裁定如主文。
中    華    民    國    98    年    2     月    11    日
                  刑事第十二庭   法  官   劉邦繡
上正本證明與原本無異。
如不服本裁定應於送達後5日內向本院提出抗告狀。
                                 書記官   何俞瑩
中    華    民    國    98    年    2     月    11    日


司法院資訊處製作；財團法人民間司法改革基金會備份。
